臺灣高等法院刑事判決
109年度上訴字第1995號
上  訴  人  
即  被  告  王振軒


選任辯護人  王唯鳳律師(法扶律師)
上列上訴人因違反毒品危害防制條例案件，不服臺灣桃園地方法
院108年度訴字第750號，中華民國109年4月21日第一審判決（起
訴案號：臺灣桃園地方檢察署108年度偵字第13841號、第14124
號），提起上訴，本院判決如下：
    主  文
上訴駁回。
    事  實
一、王振軒明知愷他命、4-甲基甲基卡西酮、硝甲西泮均係毒品
    危害防制條例第2 條第2 項第3 款所定之第三級毒品，不得
    非法販賣，竟意圖營利，與真實姓名、年籍均不詳之成年人
    （下稱不詳之人）共同基於販賣第三級毒品之犯意聯絡，推
    由不詳之人於民國108 年5 月2 日前某日，發送「六六六精
    品店，5000，2.8ml 、3000，1.8ml 、2000，1.0ml ，各式
    特調香水8/700 四送一，洽09…（門號號碼詳卷）」之暗示
    販賣毒品簡訊予不特定人，欲向不特定買家兜售第三級毒品
    以牟利，王振軒則負責至交易地點進行毒品交易。嗣經員警
    得知上開簡訊後，遂喬裝買家於108 年5 月2 日晚間11時許
    ，撥打前揭門號與不詳之人聯繫洽談購買第三級毒品事宜
　　，並約定交易時間、地點，而於108 年5 月3 日凌晨0 時10
    分許，由王振軒至約定交易地點與喬裝員警見面後，喬裝員
    警則以新臺幣（下同）11,000元，向王振軒購買第三級毒品
    愷他命3 包、含第三級毒品4-甲基甲基卡西酮及硝甲西泮成
    分之咖啡包（下稱毒品咖啡包）4 包，隨後於王振軒收受款
    項之際，喬裝員警即表明身分當場查獲而未遂，並扣得如附
    表一所示之行動電話及如附表二所示之毒品，始悉上情。
二、案經桃園市政府警察局平鎮分局報告臺灣桃園地方檢察署檢
    察官偵查起訴。 　　
    理  由
壹、證據能力之認定部分：
　　按刑事訴訟法第159 條之5 立法意旨，在於確認當事人對於
    傳聞證據有處分權，得放棄反對詰問權，同意或擬制同意傳
    聞證據可作為證據，屬於證據傳聞性之解除行為，如法院認
    為適當，不論該傳聞證據是否具備刑事訴訟法第159 條之1
    至第159 條之4 所定情形，均容許作為證據，不以未具備刑
    事訴訟法第159 條之1 至第159 條之4 所定情形為前提。此
    揆諸「若當事人於審判程序表明同意該等傳聞證據可作為證
    據，基於證據資料愈豐富，愈有助於真實發見之理念，此時
    ，法院自可承認該傳聞證據之證據能力」立法意旨，係採擴
    大適用之立場。蓋不論是否第159 條之1 至第159 條之4 所
    定情形，抑當事人之同意，均係傳聞之例外，俱得為證據，
    僅因我國尚非採澈底之當事人進行主義，故而附加「適當性
    」之限制而已，可知其適用並不以「不符前四條之規定」為
    要件（最高法院104 年度第3 次刑事庭會議決議參照）。經
    查，本件以下所引用之供述或非供述證據，因檢察官、被告
    王振軒及被告之選任辯護人對各該證據方法之證據能力，迄
    至言詞辯論終結前均未聲明異議（見本院卷第51 至58頁）
    ，而本院審酌上開供述或非供述等證據資料製作時之情況，
    無不當取供及證明力明顯過低之瑕疵，認以之作為證據應屬
    適當，揆諸前開規定，本院認前揭證據資料有證據能力，合
    先敘明。
貳、認定被告犯罪事實所憑之證據及理由：
一、上揭事實，業據被告於偵查及原審、本院審理時均坦白承認
    （見偵13841 卷第47頁反面；原審卷二第53頁、第92頁；本
    院卷第56至57頁），並核與證人即查獲本案員警黃文凱於檢
    察官訊問時所具結證述之情節一致（見偵14124 卷第63頁）
    ，此外，復有桃園市政府警察局平鎮分局（下稱平鎮分局）
    搜索扣押筆錄（見偵13841 卷第16至19頁；偵14124 卷第16
    至19頁）、平鎮分局扣押物品目錄表（見偵13841卷第20頁
    ；偵14124卷第20頁）、員警出具之職務報告（見偵13841 
    卷第22至23 頁；偵14124 卷第22至23 頁) 、平鎮分局被採
    尿人尿液暨毒品真實姓名與編號對照表（見偵13841 卷第27
    頁；偵14124 卷第27頁）、桃園市政府警察局毒品檢體送驗
    紀錄表（見偵13841卷第30頁；偵14124 卷第30頁）、交易
    現場錄音譯文表（見偵13841卷第31至35頁；偵14124 卷第3
    1至35頁）、刑案現場及前揭簡訊照片（見偵13841 卷第36
    至39頁；偵14124 卷第36至39頁）在卷足考，及上開如附表
    二所示之毒品扣案為證，而上開扣案如附表二編號1至3所示
    之物，經送鑑驗，鑑驗結果均檢出第三級毒品4-甲基甲基卡
    西酮、硝甲西泮成分（鑑驗結果詳如附表二編號1至3鑑驗結
    果欄所示）等節，有內政部警政署刑事警察局108 年5 月21
    日刑鑑字第1080042609號鑑定書1份（見偵13841 卷第53頁
    ；偵14124 卷第53頁）在卷足憑；扣案如附表二編號4至5所
    示之物，經送鑑驗，鑑驗結果均呈第三級毒品愷他命陽性反
    應（鑑驗結果詳如附表二編號4至5鑑驗結果欄所示）等情，
    亦有台灣檢驗科技股份有限公司濫用藥物實驗室報告編號UL
    /2019/00000000號濫用藥物檢驗報告（見偵13841 卷第51頁
    ；偵14124 卷第54頁）、報告編號UL/2019/00000000號濫用
    藥物檢驗報告（見偵13841 卷第52頁；偵14124 卷第55頁）
    各1 份在卷可考，足認被告上開任意性自白核與事實相符，
    可以採信。
二、按販賣毒品之行為，本無一定之公定價格，是其各次買賣之
    價格，當亦各有差異，而或隨供需雙方之資力、關係之深淺
    、需求之數量、貨源之充裕與否、販賣者對於資金之需求如
    何即殷切與否，以及政府查緝之態度，進而為各種不同之風
    險評估，而為機動性之調整，是其價格標準，自非一成不變
    ，且販賣者從各種「價差」或「量差」或係「純度（如摻入
    葡萄糖等物）」謀取利潤方式，或有差異，然其所圖利益之
    非法販賣行為目的，則屬相同，並無二致。因之，販賣利得
    ，除經行為人（被告）坦承，或帳冊價量至臻明確，確實難
    以究其原委（最高法院87年台上字第3164號判決意旨參照）
    。然按政府為杜絕毒品之氾濫，對於查緝施用及販賣毒品之
    工作，無不嚴加執行，販賣毒品罪又係重罪，設若無利可圖
    ，衡情一般持有毒品之人當無輕易將所持有之毒品轉讓他人
    而甘冒於再次向他人購買時，而有被查獲移送法辦之危險之
    理，職是之故，縱未確切查得販賣賺取之實際差價，但除別
    有事證，足認係按同一價格轉讓，確未牟利外，尚難執此即
    認非法販賣之事證有所不足，致知過坦承者難辭重典，飾詞
    否認者反得逞僥倖，而失情理之平。以本案而論，被告與交
    易對象即喬裝買家之員警，並非至親，彼此間亦無特殊情誼
    ，茍無利得，絕無甘冒重典，以原價買賣第三級毒品或無償
    調借之理，且衡常被告對於毒品價格昂貴，取得不易，毒品
    交易為政府檢警機關嚴予取締之犯罪，法律並就此懸有重典
    處罰等情，當知之甚稔，倘無從中賺取差價或投機貪圖小利
    ，豈有甘冒重典依購入價格轉售或代購之理，況觀諸上開交
    易現場錄音譯文表（見偵13841卷第31至35 頁；偵14124 卷
    第31至35 頁），可知被告於本案現場與喬裝員警交易毒品
    之過程，有向喬裝員警介紹毒品之種類、價格、品質，並為
    議價等買賣行為，且被告於警詢時供稱：愷他命每賣1包大
    約獲利200至300元，毒品咖啡包可獲利200元等語明確（見
    偵13841卷第12頁），是被告上開販賣毒品有營利之意圖，
    堪以認定。
三、綜上所述，本件事證明確，被告上揭販賣第三級毒品未遂犯
    行，足可認定，應依法論科。
參、新舊法之比較與適用：
　  按行為後法律有變更者，適用行為時之法律，但行為後之法
    律有利於行為人者，適用最有利之法律，刑法第2 條第1 項
    定有明文。本件被告行為後，毒品危害防制條例第4條第3項
    及同條例第17條第2項業於109年1月15日修正公布，並於同
    年7月15日施行，經查：
一、修正前毒品危害防制條例第4條第3項規定：「製造、運輸、
    販賣第三級毒品者，處7 年以上有期徒刑，得併科新臺幣7 
    百萬元以下罰金。」修正後毒品危害防制條例第4條第3項則
    規定：「製造、運輸、販賣第三級毒品者，處7年以上有期
    徒刑，得併科新臺幣1千萬元以下罰金。」修正後毒品危害
    防制條例第4條第3項，將法定刑自「7 年以上有期徒刑，得
    併科新臺幣7 百萬元以下罰金」，提高為「7年以上有期徒
    刑，得併科新臺幣1千萬元以下罰金」，經比較新、舊法律
    ，修正後毒品危害防制條例第4條第3項並無較有利於被告之
    情形。
二、修正前毒品危害防制條例第17條第2 項原規定：「犯第四條
    至第八條之罪於偵查及審判中均自白者，減輕其刑。」修正
    後毒品危害防制條例第17條第2項則規定：「犯第四條至第
    八條之罪於偵查及歷次審判中均自白者，減輕其刑。」，而
    本件被告迭於偵查及原審、本院審理時，就上開販賣第三級
    毒品未遂犯行，均自白不諱，即不論適用修正前、後毒品危
    害防制條例第17條第2 項之規定，均符合該減刑要件，新舊
    法處罰之輕重相同，對被告而言即無有利或不利之情形。
三、稽此，就本件論罪科刑有關之事項，經綜合法律修正前後之
    整體比較，揆諸刑法第2 條第1 項之「從舊從輕」原則，適
    用修正前之刑罰法律，對被告較為有利，自應就被告上開所
    為整體適用被告行為時即修正前毒品危害防制條例之相關規
    定。
肆、論罪部分：
一、按愷他命、4-甲基甲基卡西酮、硝甲西泮均屬毒品危害防制
    條例第2 條第2 項第3 款列管之第三級毒品，不得非法販賣
    。又據前述，被告固於事實欄所示時間，與喬裝買家之員警
    達成交易第三級毒品愷他命、毒品咖啡包數量及價額等買賣
    契約之合致，嗣後並進行交易，惟因喬裝買家之員警於本案
    僅係為達緝毒之目的，始向被告購買第三級毒品愷他命、毒
    品咖啡包，無買受之真意而不遂，是核被告所為，係犯修正
    前毒品危害防制條例第4 條第6 項、第3 項之販賣第三級毒
    品未遂罪。
二、被告與不詳之人間，就上開販賣第三級毒品未遂犯行，有犯
    意聯絡及行為分擔，應論以共同正犯。
三、再按犯第四條至第八條之罪於偵查及審判中均自白者，減輕
    其刑，修正前毒品危害防制條例第17條第2 項定有明文。又
    該減輕其刑規定，係為鼓勵是類犯罪行為人自白、悔過，並
    期訴訟經濟、節約司法資源而設，一般而言，固須於偵查及
    審判中皆行自白，始有適用，缺一不可。但所謂「自白」，
    係指被告（或犯罪嫌疑人）承認自己全部或主要犯罪事實之
    謂。其承認犯罪事實之方式，並不以出於主動為必要，即經
    由偵、審機關之推究訊問而被動承認，亦屬自白（最高法院
    100 年度台上字第5082號判決要旨參照）。而本件被告迭於
    檢察官訊問及原審、本院審理時，就上開販賣第三級毒品未
    遂犯行，自白不諱，詳如前述，故就被告所犯販賣第三級毒
    品未遂犯行，應依修正前毒品危害防制條例第17條第2 項規
    定，減輕其刑。
四、被告業已著手於販賣第三級毒品犯罪之實行，然因喬裝買家
    之員警欠缺購買真意，自始即屬販賣行為不能完成，為未遂
    犯，爰依刑法第25條第2 項規定遞減輕其刑。
伍、沒收部分：
一、扣案如附表二所示之物，均係被告為本件犯罪後遭查獲之第
    三級毒品，而盛裝上開毒品之外包裝袋，因其上附有毒品無
    從析離，性質上均屬違禁物，不問屬於犯罪行為人與否，均
    應依刑法第38條第1 項規定宣告沒收。至鑑驗用罄之第三級
    毒品，因已滅失，自毋庸再予宣告沒收。
二、扣案如附表一所示之行動電話2支，雖係被告所有之物，然
　　與本案無關，業據被告供明在卷（見偵13841卷第11頁反面
    ；本院卷第55頁），亦無證據足認與被告本案犯行有何直接
    關聯，而檢察官並未據以作為證明本案犯罪事實之證據，且
    未聲請沒收，爰不予宣告沒收。
陸、駁回上訴之理由：
一、原審經詳細調查及審理後，基於以上相同之認定，引用修正
    前毒品危害防制條例第4 條第6 項、第3 項、第17條第2 項
    ，刑法第11條、第28條、第25條第2 項、第38條第1 項等規
    定為依據，並審酌被告明知毒品戕害人之身心健康至鉅，且
    危害社會秩序，仍漠視毒品之危害性，而著手販賣毒品予他
    人，助長毒品流通之危險，自應非難；惟被告犯後自始均坦
    承犯行，並考量其犯行幸為警及時查獲而所生之危害程度，
    再兼衡其本案販賣之動機、目的、手段、情節，及其於警詢
    自陳高職肄業之智識程度，服務業且小康之家庭經濟狀況（
    見偵13841卷第9 頁；偵14121 卷第9 頁) 暨素行等一切情
    狀，量處有期徒刑1 年10月。另就沒收部分說明：（一）本
    案查獲時自被告處扣得如附表二所示之物，其含有如附表二
    「鑑驗結果」欄所示之毒品乙節，有前揭鑑定意見書附卷可
    查，均屬違禁物，自均應依刑法第38條第1 項之規定宣告沒
    收。又盛裝上開毒品之包裝袋，以現今所採行之鑑驗方式，
    其上仍會殘留微量毒品，無法將之完全析離，復無析離之必
    要與實益，且縱然未與毒品直接接觸，考量執行沒收之成本
    與效率，亦應整體視為查獲之第三級毒品，認屬違禁物，爰
    均依刑法第38條第1 項宣告沒收之。至於鑑驗中所滅失之毒
    品，既已滅失，爰不再諭知沒收。（二）扣案如附表一之行
    動電話2 支，被告稱係供已用（見偵13841卷第11頁反面）
    ，且檢察官並未釋明與本案犯罪事實相關，亦未聲請宣告沒
    收，且被告亦已於偵查中表示拋棄（見偵13841 卷第47頁；
    偵14124 卷第47頁），而無因發還生供犯罪所用之風險，爰
    不予宣告沒收。經核原審上開認事用法，均無違誤，量刑亦
    稱允恰。至原審就本件被告所為犯行雖未及審酌
　　毒品危害防制條例第4 條、第17條之修正，惟據前述，原審
    依修正前毒品危害防制條例第4 條第3項、第17條第2項規定
    予以論罪科刑，因結果並無不同，對判決不生影響，原判決
    適用行為時法論科，而未比較適用，並不構成撤銷之原因（
    最高法院96年度台上字第270 號判決意旨參照），故原判決
    雖未及比較新舊法，惟適用法律並無違誤，併予說明。
二、被告上訴意旨固指稱：案發當時被告正逢奶奶過世、爺爺生
    病期間，家中經濟面臨困頓，而被告當時年僅20歲，思慮仍
    有不周之處，被告於偵審均坦承所犯，犯後態度極為良好，
    且有悔悟之心，目前任職於物流公司擔任理貨人員，經濟收
    入穩定，況被告非販賣大量毒品之毒梟，亦非主動發送販賣
    毒品簡訊之人，按照被告所涉情節，參以被告目前經濟、工
    作均屬穩定，是否有強令被告必須入監服刑之必要，則仍有
    詳加審酌之情形，而原審僅以販賣毒品係屬重罪，反謂被告
    並無宣告緩刑之理由，為此，被告不服原審判決提起上訴，
    請法院宣告緩刑，被告亦願意於緩刑期間付保護管束，及願
    為公益提供定期義務勞務等語，並提出被告之戶口名簿影本
    1份為佐（見本院卷第63至65頁）。惟按緩刑為法院刑罰權
    之運用，旨在獎勵自新，祇須合於刑法第74條所定之條件，
    法院本有自由裁量之職權。關於緩刑之宣告，除應具備一定
    條件外，並須有可認為以暫不執行刑罰為適當之情形，始得
    為之。法院行使此項裁量職權時，應受比例原則、平等原則
    等一般法律原則之支配；但此之所謂比例原則，指法院行使
    此項職權判斷時，須符合客觀上之適當性、相當性及必要性
    之價值要求，不得逾越，用以維護刑罰之均衡；而所謂平等
    原則，非指一律齊頭式之平等待遇，應從實質上加以客觀判
    斷，對相同之條件事實，始得為相同之處理，倘若條件事實
    有別，則應本乎正義理念，予以分別處置，禁止恣意為之，
    俾緩刑宣告之運用，達成客觀上之適當性、相當性與必要性
    之要求（最高法院99年度台上字第7994號判決意旨參照）。
    而查，被告雖未曾因故意犯罪而受有期徒刑以上刑之宣告，
    有本院被告前案紀錄表在卷可參，然被告受逾一年有期徒刑
    之宣告者，應注意緩刑與社會大眾之影響，從嚴認定所宣告
    之刑是否以暫不執行為適當，以決定宣告緩刑與否；被告犯
    最輕本刑為一年以上有期徒刑以上之刑之罪，以不宣告緩刑
    為宜（詳法院加強緩刑宣告實施要點第6 點、第7 點），且
    依前揭被告所自述之智識程度及生活狀況，其應知悉第三級
    毒品對於人體健康戕害甚巨，竟為本件共同販賣第三級毒品
    未遂犯行，戕害國民身心健康，影響社會秩序、善良風俗，
　　本院審酌上開各情，認並無暫不執行被告刑罰為適當之情事
    ，自不宜宣告緩刑，而原審亦同此認定，並詳予說明未准許
    被告請求為緩刑宣告之理由（見原判決第5至6頁），核無違
    誤。據上，被告上訴意旨所指情節，難認有理由，應予駁回
    。
據上論斷，應依刑事訴訟法第368 條，判決如主文。
本案經檢察官陳錦宗提起公訴，檢察官楊淑芬到庭執行職務。
中　　華　　民　　國　　109 　年　　7 　　月　　28　　日
                  刑事第十九庭審判長法  官  曾淑華
                                    法  官  陳文貴
                                    法  官  王美玲
以上正本證明與原本無異。
如不服本判決，應於收受送達後20日內向本院提出上訴書狀，其
未敘述上訴之理由者並得於提起上訴後20日內向本院補提理由書
（均須按他造當事人之人數附繕本）「切勿逕送上級法院」。
                                    書記官  李逸翔
中　　華　　民　　國　　109 　年　　7 　　月　　28　　日
附錄：本案論罪科刑法條全文
修正前毒品危害防制條例第4條
製造、運輸、販賣第一級毒品者，處死刑或無期徒刑；處無期徒
刑者，得併科新臺幣 2 千萬元以下罰金。
製造、運輸、販賣第二級毒品者，處無期徒刑或 7 年以上有期
徒刑，得併科新臺幣 1 千萬元以下罰金。
製造、運輸、販賣第三級毒品者，處 7 年以上有期徒刑，得併
科新臺幣 7 百萬元以下罰金。
製造、運輸、販賣第四級毒品者，處 5 年以上 12 年以下有期
徒刑，得併科新臺幣 3 百萬元以下罰金。
製造、運輸、販賣專供製造或施用毒品之器具者，處 1 年以上
7 年以下有期徒刑，得併科新臺幣 1 百萬元以下罰金。
前五項之未遂犯罰之。
附表一：
編號 項目 數量 備註 1 iPHONE手機（IMEI碼000000000000000，及門號0000000000號SIM 卡1 張） 1 支 扣押物品目錄表（偵13841 卷第20頁；偵14124卷第20頁） 2 iPHONE手機（IMEI碼000000000000000 ，及門號0000000000號SIM 卡1 張） 1 支 同編號1備註欄所示。 
附表二：
編號 扣案物外觀 數量 鑑驗結果 1 藍/黑包裝 6 包 1.驗前毛重46.68 公克（含6 個包裝袋）。 2.驗餘淨重37.33 公克。 3.鑑驗結果內含第三級毒品硝甲西泮（Nimetazepam ）、第三級毒品4-甲基甲基卡西酮（4-methylmethcathinone、Mephedrone、4-MMC ）。 2 白/黑包裝 6 包 1.驗前毛重44.81 公克（含6 個包裝袋）。 2.驗餘淨重38.51 公克。 3.鑑驗結果內含第三級毒品硝甲西泮（Nimetazepam ）、第三級毒品4-甲基甲基卡西酮（4-methylmethcathinone、Mephedrone、4-MMC ）。 3 白/紅包裝 2 包 1.驗前毛重14.10 公克（含2 個包裝袋）。 2.驗餘淨重11.78公克。 3.鑑驗結果內含第三級毒品硝甲西泮（Nimetazepam ）、第三級毒品4-甲基甲基卡西酮（4-methylmethcathinone 、Mephedrone、4-MMC ）。 4 白色結晶 5 包 1.驗前毛重4.95公克（含5 個包裝袋）。 2.驗餘淨重4.1407公克。 3.鑑驗結果為愷他命陽性。 5 白色細結晶 3 包 1.驗前毛重5.5公克（含3 個包裝袋）。 2.驗餘淨重4.9016公克。 3.鑑驗結果為愷他命陽性。